臺灣臺中地方法院刑事判決　　　　　　　　　　　　　九十一年度訴字第四八二號
　　公　訴　人　臺灣臺中地方法院檢察署檢察官
　　被　　　告　甲○○
右列被告因偽造文書案件，經檢察官提起公訴（九十一年度偵字第二六八號）及移送
併案審理（九十一年度偵字第五六一Ｏ號），本院判決如左：
    主  文
甲○○行使偽造私文書，足以生損害於公眾及他人，累犯，處有期徒刑捌月。偽造之
房屋租賃契約上，偽造之「王素珍」署押、印文各貳枚、偽造之「王素珍」印章壹枚
均沒收。
    事  實
一、甲○○曾於民國八十七年間因違反動產擔保交易法案件，經臺灣高等法院臺中分
    院於八十七年八月十一日，以八十七年度上易字第二二五二號判處有期徒刑四月
    確定，於八十八年四月二十日易科罰金執行完畢。猶不知悛悔警惕，為圖躲避債
    權人追討債務，並應翁明瀾之要求，將戶籍遷出原向翁明瀾承租之臺中市北屯區
    ○○○○街七號七樓之二，於探知臺中市○○區○○路五Ｏ九巷一六六號十一樓
    房屋（整編後為臺中市○○區○○街一六六號十一樓）屋主為王素珍，竟於九十
    年三月間，在不詳地點，偽造「王素珍」之印章一枚，再偽造其與王素珍之房屋
    租賃契約（其上偽造「王素珍」印文、署押各二枚），以虛構其向王素珍承租前
    開房屋之事實，並於同年三月十五日，填具住址變更戶籍登記申請書，利用不知
    情之翁明瀾，持前開房屋租賃契約及住址變更戶籍登記申請書，向臺中市北屯區
    戶政事務所辦理戶籍變更，使該戶政事務所承辦人員將甲○○並非真實設籍於該
    址之不實事項登載於職務上所掌之戶籍資料等公文書，足以生損害於戶政機關戶
    政管理之正確性及王素珍。嗣因甲○○之債權人王金蓮查知甲○○之戶籍地址，
    於九十年九月十一日，向本院民事執行處聲請就前開處所之財產為查封之際，經
    大樓管理員通知屋主王素珍到場，因而發現上情。
二、案經臺灣臺中地方法院檢察署檢察官自動檢舉偵查起訴及移送併案審理。
    理  由
一、訊據被告甲○○固承認於房屋租賃契約、住址變更戶籍登記申請書上簽名蓋章，
    且實際並未承租及居住於臺中市○○區○○路五Ｏ九巷一六六號十一樓（整編後
    為臺中市○○區○○街一六六號十一樓）等情，惟矢口否認有為右揭犯行，辯稱
    ：因伊欲娶大陸新娘需要有戶籍地址，乃由婚姻介紹所之人員翁明瀾，將伊之戶
    籍地址遷往前開處所，翁明瀾說該址為其所有之房屋，同意出租給伊，伊並不知
    該處所實為他人所有等語。惟查，右揭事實，業據證人王素珍指證明確，並有房
    屋租賃契約、住址變更戶籍登記申請書及戶籍謄本附卷可稽。被告雖猶為前開辯
    詞，然證人翁明瀾於本院審理時結證稱：伊是透過朋友介紹而認識甲○○，甲○
    ○原向伊承租臺中市北屯區○○○○街七號七樓之二房屋，並將戶籍設籍於該址
    ，嗣因甲○○並未再居住該址，伊乃要求甲○○必須將戶籍遷出，甲○○遂交付
    前開房屋租賃契約，由其持以向臺中市北屯區戶政事務所辦理戶籍變更，伊並未
    從事婚姻介紹之工作等語，核與被告確實原設籍臺中市北屯區○○○○街七號七
    樓之二翁明瀾戶內乙情相符，有戶籍謄本附卷可稽。本案並無任何積極證據證明
    前開房屋租賃契約係由翁明瀾所偽造及翁明瀾確實參與前開偽造文書犯行。且被
    告既稱因欲娶大陸新娘需要戶籍地址，則被告原已設籍臺中市北屯區○○○○街
    七號七樓之二，何須大費周章再行將戶籍遷往臺中市○○區○○路五Ｏ九巷一六
    六號十一樓，顯然自相矛盾。堪認證人翁明瀾陳稱並未參與前開犯行，且係在不
    知情之狀況下，代被告至臺中市北屯區戶政事務所辦理戶籍變更等情，足以採信
    。綜上所述，本案事證明確，被告犯行洵堪認定。
二、核被告甲○○所為，係犯刑法第二百十六條行使第二百十條之偽造私文書罪及同
    法第二百十四條之明知為不實之事項，而使公務員登載於職務上所掌之公文書罪
    。被告偽造「王素珍」印章、印文及署押，為偽造私文書之階段行為，其偽造私
    文書後復持以行使，其偽造之低度行為為行使之高度行為所吸收，均不另論罪。
    被告利用不知情之翁明瀾持其偽造之房屋租賃契約及自行填具之住址變更戶籍登
    記申請書，向臺中市北屯區戶政事務所辦理戶籍變更，使該戶政事務所承辦人員
    將被告並非真實設籍於該址之不實事項登載於職務上所掌之戶籍謄本等公文書，
    足以生損害於戶政機關戶政管理之正確性及王素珍，係間接正犯。被告所犯前開
    行使偽造私文書罪及明知為不實之事項，而使公務員登載於職務上所掌之公文書
    罪間，有方法、結果之牽連關係，為牽連犯，應從一重以行使偽造私文書罪處斷
    。被告偽造「王素珍」印章部分，公訴意旨雖未論及，然與前開行使偽造私文書
    部分，有實質上一罪關係，為起訴效力所及，本院自應併予審理。被告曾於八十
    七年間因違反動產擔保交易法案件，經臺灣高等法院臺中分院於八十七年八月十
    一日，以八十七年度上易字第二二五二號判處有期徒刑四月確定，於八十八年四
    月二十日易科罰金執行完畢，有臺灣高等法院被告全國前案紀錄表暨臺灣臺中地
    方法院檢察署刑案資料查註紀錄表附卷可稽，被告前受有期徒刑執行完畢，五年
    以內再犯本件有期徒刑以上之罪，為累犯，應依刑法第四十七條規定加重其刑。
    爰審酌被告已有多次刑事前案紀錄，有前開紀錄表在卷足憑，堪認其品行不佳，
    其再度重蹈覆轍，顯見並無悛悔向上之決心，並斟酌其犯罪動機在於規避債權人
    追討債務，犯罪手段尚稱平和及犯罪後猶飾詞狡辯，難認已有悔意等一切情狀，
    量處如主文所示之刑，以示懲儆。偽造之房屋租賃契約上之「王素珍」署押、印
    文各二枚及「王素珍」之印章一枚，分別為偽造之署押、印文及印章，雖均未據
    扣案，然並無積極證據證明業已滅失，爰刑法第二百十九條規定，宣告沒收。
據上論斷，應依刑事訴訟法第二百九十九條第一項前段，刑法第二百十六條、第二百
十條、第二百十四條、第五十五條、第四十七條、第二百十九條，罰金罰鍰提高標準
條例第一條前段，判決如主文。
中      華      民      國    九十一    年      十      月     十一     日
                              臺灣臺中地方法院刑事第三庭
                                      法  官  陳  得  利
右正本證明與原本無異。
如不服本判決，應於送達後十日內向本院提出上訴狀（須附繕本），上訴於臺灣高等
法院臺中分院。
                                      書記官
中      華      民      國    九十一    年      十      月     十五     日
附錄本案論罪科刑法條全文：
刑法第二百十六條
行使第二百十條至第二百十五條之文書者，依偽造、變造文書或登載不實事項或使登
載不實事項之規定處斷。
刑法第二百十條
偽造、變造私文書，足以生損害於公眾或他人者，處五年以下有期徒刑。
刑法第二百十四條
明知為不實之事項，而使公務員登載於職務上所掌之公文書，足以生損害於公眾或他
人者，處三年以下有期徒刑、拘役或五百元以下罰金。
